【裁判字號】    99,監,145
【裁判日期】    990909
【裁判案由】    准予處分受監護宣告人不動產
【裁判全文】
臺灣臺南地方法院家事裁定               99年度監字第145號
聲  請  人  乙○○
代  理  人  甲○○
上當事人聲請准予處分受監護宣告人不動產事件，本院裁定如下
：
    主      文
聲請駁回。
聲請程序費用新臺幣壹仟元由聲請人負擔。
    理      由
一、本件聲請意旨略以：受監護宣告人丙○○（男，民國○○年○
    月○○日生，身分證統一編號：Ｚ000000000號）為聲請人之兒
    子，前經鈞院以99年度監宣字第35號裁定宣告為受監護宣告
    人，並選定聲請人為受監護宣告人丙○○之監護人，及指定
    丙○○之弟潘信甫（男，65年6月22日生，身分證統一編號
    ：Ｚ000000000號）為受監護宣告之人丙○○之會同開具財產
    清冊之人。因受監護宣告人丙○○之父親潘文進已於90年1
    月25日死亡，受監護宣告人丙○○之祖父潘萬成嗣於98年12
    月10日死亡，遺有如附表所示之財產，丙○○乃代位繼承祖
    父潘萬成之遺產，惟被繼承人潘萬成生前已將丙○○之亡父
    潘文進之應繼分財產登記予潘文進，故於潘萬成死亡後，丙
    ○○依民法第1173條規定負歸扣之義務，丙○○應不得再受
    有遺產之分配，丙○○本欲同其胞弟潘信甫拋棄繼承，然因
    丙○○係受監護宣告人，無法拋棄，故經潘萬成之全體繼承
    人協議後，由受監護宣告之人丙○○分得被繼承人潘萬成所
    遺存款新台幣（下同）218,871元之部分，潘萬成所遺之其
    餘不動產則由其他繼承人共同繼承，為此須處分丙○○名下
    之不動產，爰依法聲請鈞院准聲請人代理受監護宣告之人丙
    ○○就其所繼承被繼承人潘萬成之遺產，依附表所示之分割
    方法辦理遺產分割等語。
二、按監護開始時，監護人對於受監護人之財產，應依規定會同
    遺囑指定、當地直轄市、縣（市）政府指派或法院指定之人
    ，於二個月內開具財產清冊，並陳報法院。於前條之財產清
    冊開具完成並陳報法院前，監護人對於受監護人之財產，僅
    得為管理上必要之行為，民法第1099條第1項、第1099條之1
    定有明文。又按監護人對於受監護人之財產，非為受監護人
    之利益，不得使用、代為或同意處分。監護人為下列行為，
    非經法院許可，不生效力：一代理受監護人購置或處分不動
    產。二代理受監護人，就供其居住之建築物或其基地出租、
    供他人使用或終止租賃。監護人不得以受監護人之財產為投
    資。但購買公債、國庫券、中央銀行儲蓄券、金融債券、可
    轉讓定期存單、金融機構承兌匯票或保證商業本票，不在此
    限，民法第1101條亦定有明文；前開規定，依民法第1113條
    規定，準用於成年人之監護。次按同一順序之繼承人有數人
    時，按人數平均繼承。但法律另有規定者，不在此限；繼承
    人有數人時，在分割遺產前，各繼承人對於遺產全部為公同
    共有；繼承人相互間對於被繼承人之債務，除法律另有規定
    或另有約定外，按其應繼分比例分擔之；公同共有物之分割
    ，除法律另有規定外，準用關於共有物分割之規定；共有物
    之分割，依共有人協議之方法行之，復為民法第1141條、第
    1151條、第1153條第2項、第830條第2項、第824條第1項所
    明定。
三、經查，聲請人主張伊為丙○○之母，丙○○前經本院於99年
    3月17日以99年度監宣字第35號裁定宣告為受監護宣告之人
    ，並選定伊為丙○○之監護人，及指定受監護宣告之人丙○
    ○之弟潘信甫為會同開具財產清冊之人等事實，有聲請人所
    提戶籍謄本、本院99年度監宣字第35號家事裁定各1件附卷
    可稽，且經本院依職權調取本院99年度監宣字第35號監護宣
    告事件卷宗核閱無誤；又聲請人前已於99年6月2日會同潘信
    甫開具受監護宣告人丙○○之財產清冊，並向本院陳報完成
    ，受監護宣告人丙○○代位繼承潘萬成所遺之遺產為如附表
    所示不動產、存款一情，亦據聲請人提出財政部台灣省南區
    國稅局遺產稅免稅證明書1件供參，且有民事陳報狀及受監
    護宣告人丙○○財產清冊、繼承系統表等件附於本院99年度
    監宣字第35號監護宣告事件卷宗可憑，上開事實堪以認定。
四、又查，聲請人主張受監護宣告人丙○○係代位繼承祖父潘萬
    成之遺產，被繼承人潘萬成生前已將丙○○之亡父潘文進之
    應繼分財產登記予潘文進，故於潘萬成死亡後，丙○○依民
    法第1173條規定負歸扣之義務，丙○○不得再受有遺產之分
    配，丙○○本欲同其胞弟潘信甫拋棄繼承，然因丙○○係受
    監護宣告人，無法拋棄，故經潘萬成之全體繼承人協議後，
    由受監護宣告之人丙○○分得被繼承人潘萬成所遺存款218,
    871元之部分，潘萬成所遺之其餘不動產則由其他繼承人共
    同繼承等事實，雖據聲請人提出台灣省南區國稅局遺產稅免
    稅證明書、分割繼承契約書各1件為證，然前開免稅證明書
    、契約書僅足證明被繼承人潘萬成遺有如附表所示之不動產
    、存款，及其之繼承人有為如分割繼承契約書所示之約定，
    尚難以此認定潘萬成於生前已將潘文進之應繼分財產移轉登
    記予潘文進，及丙○○應負歸扣之義務而不得再受有遺產之
    分配等事實，且聲請人就此復未提出相關證據以資證明，是
    聲請人該部分之主張，尚難憑採；另依本院99年度監宣字第
    35號卷附被繼承人潘萬成之繼承系統表所示，潘萬成之繼承
    人有潘陳員、潘明俊、潘文津、甲○○、潘櫻月及受監護宣
    告人丙○○，且參諸前開遺產稅免稅證明書、分割繼承契約
    書記載，被繼承人潘萬成所遺如附表所示財產之價額總計為
    8,820,951元，受監護宣告人丙○○分割取得現金存款218,
    871元，潘陳員、潘明俊、潘文津、甲○○、潘櫻月分割取
    得之不動產公告現值分別為2,338,668元、1,460,198.25元
    、1,460,198.25元、1,709,806.25元、1,633,208.25元，則
    丙○○分割取得之存款金額遠低於其他各繼承人所分割取得
    之不動產公告現值，該等分割協議顯有不利於受監護宣告人
    丙○○之事實，以此，上開分割繼承契約書之分割方法尚難
    認係為受監護宣告人丙○○之利益而處分其繼承之不動產，
    則揆諸前開規定，聲請人聲請代理受監護宣告之人丙○○就
    其所繼承被繼承人潘萬成之遺產，依附表所示之分割方法辦
    理遺產分割，於法尚有未合，不應准許。
五、依非訟事件法第21條第1項前段、第24條第1項，裁定如主文
    。
中    華    民    國    99    年    9     月    9     日
                  家事法庭  法  官  林富郎
以上正本係照原本作成。
  對本裁定抗告須於裁定送達後10日內向本院提出抗告狀，並應
繳納抗告費新台幣1000元整。
中    華    民    國    99    年    9     月    9     日
                            書記官  劉毓如
附表：
┌────┬──────────────────┬──────┬─────┬───────────┐
│財產種類│坐落地號、門牌號碼或存款帳戶金額    │面       積 │應有部分  │ 分  割  方  法       │
│        │                                    │（平方公尺）│          │                      │
├────┼──────────────────┼──────┼─────┼───────────┤
│1.土地  │台南縣下營鄉○○段2858地號          │2004        │全部      │由潘陳員取得          │
├────┼──────────────────┼──────┼─────┼───────────┤
│2.土地  │台南縣下營鄉○○段1325地號          │226.85      │24分之4   │由潘明俊、潘文津、潘文│
│        │                                    │            │          │勝、潘櫻月平均取得    │
├────┼──────────────────┼──────┼─────┼───────────┤
│3.土地  │台南縣下營鄉○○段1326之1地號       │88.84       │全部      │由甲○○取得          │
├────┼──────────────────┼──────┼─────┼───────────┤
│4.土地  │台南縣下營鄉○○段1326之12地號      │88.84       │全部      │由甲○○取得          │
├────┼──────────────────┼──────┼─────┼───────────┤
│5.土地  │台南縣下營鄉○○段1326之13地號      │88.84       │全部      │由潘櫻月取得          │
├────┼──────────────────┼──────┼─────┼───────────┤
│6.土地  │台南縣下營鄉○○段1326之14地號      │88.85       │全部      │由潘櫻月取得          │
├────┼──────────────────┼──────┼─────┼───────────┤
│7.土地  │台南縣下營鄉○○段1384地號          │38.54       │120分之62 │由潘明俊、潘文津、潘文│
│        │                                    │            │          │勝、潘櫻月平均取得    │
├────┼──────────────────┼──────┼─────┼───────────┤
│8.土地  │台南縣下營鄉○○段1385地號          │40.66       │120分之62 │由潘明俊、潘文津、潘文│
│        │                                    │            │          │勝、潘櫻月平均取得    │
├────┼──────────────────┼──────┼─────┼───────────┤
│9.土地  │台南縣下營鄉○○段1386地號          │13.70       │120分之62 │由潘明俊、潘文津、潘文│
│        │                                    │            │          │勝、潘櫻月平均取得    │
├────┼──────────────────┼──────┼─────┼───────────┤
│10.土地  │台南縣下營鄉○○段1390地號          │40.19       │120分之62 │由潘明俊、潘文津、潘文│
│        │                                    │            │          │勝、潘櫻月平均取得    │
├────┼──────────────────┼──────┼─────┼───────────┤
│11.土地  │台南縣下營鄉○○段1391地號          │305.12      │全部      │由潘明俊、潘文津各取得│
│        │                                    │            │          │2分之1                │
├────┼──────────────────┼──────┼─────┼───────────┤
│12.土地  │台南縣下營鄉○○段1392地號          │212.82      │120分之62 │由潘明俊、潘文津、潘文│
│        │                                    │            │          │勝、潘櫻月平均取得    │
├────┼──────────────────┼──────┼─────┼───────────┤
│13.房屋  │台南縣下營鄉○里村○鄰○○街117巷11號│            │全部      │由潘明俊、潘文津各取得│
│        │                                    │            │          │2分之1                │
├────┼──────────────────┼──────┼─────┼───────────┤
│14.房屋  │台南縣下營鄉○里村○鄰○○街117巷11號│            │全部      │由潘明俊、潘文津各取得│
│        │                                    │            │          │2分之1                │
├────┼──────────────────┼──────┼─────┼───────────┤
│15.存款  │下營鄉農會-新台幣199,676元          │            │          │由丙○○取得          │
├────┼──────────────────┼──────┼─────┼───────────┤
│16.存款  │下營郵局-新台幣19,195元             │            │          │由丙○○取得          │
└────┴──────────────────┴──────┴─────┴───────────┘

司法院資訊處製作；財團法人民間司法改革基金會備份。
